臺灣高等法院刑事判決
109年度上訴字第2712號
上  訴  人  
即  被  告  張中興





選任辯護人  許世賢律師（法扶律師）
上列上訴人即被告因家暴殺人未遂等案件，不服臺灣桃園地方法
院107年度訴字第477號，中華民國109年3月30日第一審判決（起
訴案號：臺灣桃園地方檢察署107年度偵緝字第351號、107年度
偵字第253號），提起上訴，本院判決如下：
    主    文
上訴駁回。 
    犯罪事實
一、張中興與傅招治前為同居之男女朋友，2人間具有家庭暴力
    防治法第3條第2款所稱之家庭成員關係。張中興於民國106 
    年6月12日晚間6時許，前往傅招治位在桃園市○○區○○路000
    巷00弄0○0號2樓之住處，竟基於傷害之犯意，徒手毆打傅招
    治之頭部及雙眼，致傅招治受有腦部硬腦膜下出血、頭部開
    放性傷口、閉鎖性顱骨穹窿骨折、眼眶組織挫傷、右眼瞳孔
    括約肌損傷及睫狀韌帶損傷等傷害。
二、張中興於106年7月14日晚間某時，前往唐忠明位在桃園市○
    鎮區○○路0巷00弄0號之工作室，向唐忠明詢問有無工作機會
    等事宜，因見唐忠明所有之SAMSUNG廠牌、型號為Galaxy J2
    之行動電話1支（IMEI碼：000000000000000、000000000000
    000號）放置在該工作室辦公桌上，竟意圖為自己不法所有
    ，乘唐忠明不注意之際，徒手竊取唐忠明上開SAMSUNG廠牌
    行動電話1支，得手後隨即離去。
三、案經傅招治訴由桃園市政府警察局大溪分局報請、唐忠明訴
    由桃園市政府警察局平鎮分局報請臺灣桃園地方檢察署（下
    稱桃園地檢署）檢察官偵查起訴。
    理    由
壹、審理範圍：
    原審判決後，上訴人即被告張中興（下稱被告）對原判決關
    於其有罪部分均聲明不服，並於法定期間提起該部分上訴，
    檢察官對於原判決關於被告無罪部分並未提起上訴，故本件
    審理範圍，僅限於原判決關於被告有罪部分，合先敘明。
貳、證據能力部分：
一、按被告以外之人於審判外之陳述，雖不符刑事訴訟法第159
    條之1至第159條之4之規定，然經當事人於審判程序同意作
    為證據，法院審酌該言詞陳述或書面陳述作成時之情況，認
    為適當者，亦得為證據；當事人、代理人或辯護人於法院調
    查證據時，知有刑事訴訟法第159條第1項不得為證據之情形
    ，而未於言詞辯論終結前聲明異議者，視為有前項之同意，
    刑事訴訟法第159條之5定有明文。查，本判決下列認定事實
    所引用之被告以外之人於審判外所為之供述證據資料（包含
    人證與文書等證據），並無證據證明係公務員違背法定程序
    所取得；而檢察官、被告及其辯護人對本院準備程序期日提
    示之卷證，均同意或不爭執其等證據能力（見本院卷第102
    頁），且迄至言詞辯論終結前亦未再聲明異議，本案證據資
    料作成時之情況，核無違法取證或其他瑕疵，證明力亦無明
    顯過低之情形，認為以之作為證據為適當，依刑事訴訟法第
    159條之5規定，自均得作為證據。
二、至於非供述證據部分，檢察官、被告及其辯護人於本院準備
    程序期日均同意或不爭執其等證據能力（見本院卷第102至1
    04頁），復均查無違反法定程序取得或其他不得作為證據之
    情形，且經本院於審理期日提示予檢察官、被告及其辯護人
    而為合法調查，應認均有證據能力。
參、實體部分：
一、認定犯罪事實所憑之證據及理由： 
    訊據被告固坦承其與告訴人傅招治前為同居男女朋友，惟矢
    口否認有何傷害等犯行，辯稱：傷害部分，伊為拿伊的衣物
    ，在傅招治受傷時，有過去找她，但伊沒有動手打過她的頭
    部或雙眼，也不知道她有受傷，她所受的傷害與伊無關；至
    於竊盜部分，告訴人唐忠明上開行動電話1支是因為工地的
    臨時工沒有錢吃飯，就把手機賣給伊，伊是用新臺幣（下同
    ）1,200元買的，伊買的時候不知道該行動電話是贓物，如
    果告訴人唐忠明上開SAMSUNG廠牌行動電話是伊所竊取，伊
    不會用伊的SIM卡直接放在告訴人上開SAMSUNG廠牌行動電話
    裡面云云。經查：
  ㈠犯罪事實一部分：
    ⒈告訴人傅招治於106年6月12日因遭人毆打，受有腦部硬腦
      膜下出血、頭部開放性傷口、閉鎖性顱骨穹窿骨折、眼眶
      組織挫傷、右眼瞳孔括約肌損傷及睫狀韌帶損傷等傷害等
      事實，為被告於本院審理時所不爭執（見本院卷第105、1
      06頁），核與告訴人傅招治於偵查及原審審理中指訴情節
      證大致相符（見桃園地檢署106年度偵緝字第2424號卷，
      下稱偵緝2424號卷，第36頁正反面、原審卷第137至145頁
      ），並有國軍桃園總醫院附設民眾診療服務處編號第0000
      00000號診斷證明書、告訴人傅招治傷勢照片、國軍桃園
      總醫院107年10月31日醫桃企管字第1070004261號函及所
      檢附告訴人傅招治急診病歷、一般病歷、龍潭眼科診所10
      8年11月19日函及所檢附眼科診療記錄單、龍潭眼科診所1
      09年1月21日函等件附卷可稽（見桃園地檢署106年度偵字
      第16832號卷，下稱偵16832號卷，第24、28至30頁、原審
      卷第32至47、163至169、181頁），足認被告前揭任意性
      自白核與事實相符，應堪採信。
    ⒉復證人即告訴人於原審審理中證稱：伊跟被告以前是同居
      男女朋友關係，106年6月12日被告有買一點菜說要進來伊
      位在桃園市○○路000巷00弄0○0號2樓住處，然後就跟伊吃
      飯聊天，他跟伊說房子不能賣，然後就在客廳裡一直倒高
      粱酒要伊喝，不喝酒就打伊，伊喝到迷迷糊糊，之後從客
      廳沙發那邊拉到房間去這樣打，伊不知道被告怎麼打的，
      他都打頭跟眼睛，把伊打到一邊眼睛都瞎了，牙齒也斷掉
      ，之後伊酒醒，就發現在房間床鋪上，被打得亂七八糟，
      身上傷痕累累，頭裡面全部都是血，伊才趕快叫警察來，
      警察幫忙叫救護車，伊不記得當天被告用什麼東西打伊，
      被告用無線電話、老人機打伊是之前的事等語明確（見原
      審卷第137至138、140至143頁）；衡以證人即告訴人傅招
      治於原審證稱：於本案案發前與被告沒有糾紛，都很好等
      語（見原審卷第137頁），堪認被告與告訴人傅招治間並
      無任何仇怨或嫌隙，告訴人傅招治所受傷勢並非輕微，然
      於本案偵查及審理過程中，卻未曾表示欲對被告請求賠償
      ，或要求對被告從重量刑，實難認為其有何為構陷被告於
      罪，而甘冒誣告、偽證罪責為虛偽之指述之動機及必要。
      再參酌被告先於警詢時供稱：伊有於106年6月12日18時許
      ，至桃園市○○路000巷00弄0○0號2樓，伊是跟告訴人傅招
      治約好叫伊買菜去她家吃飯等語明確（見偵16832號卷第4
      6頁反面）；復於偵查中供稱：當天伊有推告訴人傅招治
      ，造成右眼有碰到等語明確（見偵緝2424號卷第27頁反面
      ），足認被告確有於前開時間、地點，毆打告訴人傅招治
      之傷害行為。被告之辯護人雖為被告辯稱：被告並不知告
      訴人傅招治於案發時受有傷害，故被告於偵查中所稱其有
      推到被告係指其於案發前另對告訴人傅招治犯傷害犯行云
      云。惟被告前於106年4月23日因徒手毆打告訴人傅招治臉
      部，至告訴人傅招治受有左眼眶部挫傷併皮下血腫之傷害
      乙節，有原審法院106年度壢簡字第1676號判決1份在卷可
      參（見本院卷第143至146頁），告訴人傅招治斯時所受傷
      害係「左眼眶部挫傷併皮下血腫之傷害」，顯與其於偵查
      中所稱之「右眼有碰到」不同，是被告及其辯護人此部分
      所辯，洵不足採。
    ⒊又告訴人傅招治所受腦部硬腦膜下出血、頭部開放性傷口
      、閉鎖性顱骨穹窿骨折、眼眶組織挫傷之傷害，係於案發
      翌日即106年6月13日下午1時8分許經送往國軍桃園總醫院
      救治、診斷；又告訴人傅招治係昏迷後自行甦醒並報警處
      理，且由前來處理之警員協助呼叫救護車就醫，堪認其就
      醫時點與被告毆打之時間尚屬密接，告訴人傅招治所受前
      開傷勢確為被告之傷害行為所造成。
    ⒋告訴人雖於原審審理中證稱：被告把伊打到一邊眼睛都瞎
      了，牙齒也斷掉等語（見原審卷第137至139頁），然告訴
      人傅招治牙齒因被告前開行為而有斷掉之情事部分並無其
      他積極事證得以佐證；另觀之前引之龍潭眼科診所回函資
      料（見原審卷第163至169、181頁）所示，告訴人傅招治
      於本案案發前之106年6月6日曾前往該診所就診，經診斷
      患有雙眼白內障，雙眼矯正視力為0.2，復於本案案發後
      之106年9月11日再次就診，經檢查雙眼視力均為0.1、矯
      正視力均為0.2，並受有於106年6月6日就診時未發現之右
      眼瞳孔括約肌損傷、睫狀韌帶損傷等傷害，則告訴人傅招
      治於案發前，雙眼矯正視力即為0.2，則其於案發後視力
      不佳之情形，尚難認為與本案有關，附此敘明。
    ⒌檢察官固認被告就犯罪事實一所示行為，係涉犯刑法第271
      條第2項、第1項之殺人未遂罪嫌云云。惟查：
      ⑴按殺人未遂與傷害罪之區別，端視行為人有無殺人犯意
        為斷；殺人犯意之存否，乃個人內在之心理狀態，惟有
        從行為人之外在表徵及其行為時之客觀情況，依經驗法
        則審酌判斷，而被害人傷痕之多寡、受傷處所是否為致
        命部位、傷勢輕重程度、行為人下手情形、使用之兇器
        種類、與被害人曾否相識、有無宿怨等情，雖不能執為
        區別殺人與傷害之絕對標準，然仍非不得盱衡審酌事發
        當時情況，深入觀察行為人之動機、行為人與被害人之
        衝突起因、行為當時所受之刺激，視其下手情形、力道
        輕重、攻擊部位、攻擊次數、手段是否猝然致被害人難
        以防備，佐以行為人所執兇器、致傷結果、雙方武力優
        劣，暨行為後之行為等情狀予以綜合觀察，論斷行為人
        內心主觀之犯意（最高法院109年度台上字第1520號判
        決意旨參照）。是殺人未遂罪與傷害罪之最主要區別在
        於行為人主觀犯意之不同，行為人除蓄意戕害他人之生
        命已臻明確外，仍須由行為人行為時之客觀情狀，以認
        定其犯意之所在，不能僅因被害人受傷之位置係屬人體
        要害，即認定加害人自始即有殺害被害人之犯意。
      ⑵公訴意旨認被告此部分涉犯前開罪嫌，係以被告於警詢
        及偵查中之供述、告訴人傅招治之指訴、告訴代理人何
        祚璞於警詢及偵查中之證述、刑案現場照片、代保管條
        、國軍桃園總醫院附設民眾診療服務處診斷證明書、國
        軍桃園總醫院106年8月23日醫桃企管字第1060003045號
        函等，資為其主要論據。然被告堅持否認有何殺人未遂
        犯行，辯稱：伊並沒有傷害傅招治，也不知道傅招治有
        受傷等語。
      ⑶經查：
        ①被告於警詢及偵查中均否認有何殺人未遂犯行，且否
          認曾攻擊告訴人傅招治，則被告前開供述自難作為被
          告確有殺人未遂認定之證據。
        ②告訴人傅招治先於偵查中證稱：被告叫伊給錢，但伊
          沒有錢，他就打伊，他先去廚房拿水果刀嚇伊看伊會
          不會拿錢，他拿著刀作勢要殺伊，她說要死就同歸於
          盡，後來他去酒櫃拿酒，也逼伊喝等語（見偵緝2424
          號卷第36頁）；復於原審審理時證稱：被告當時有拿
          1支小刀子，一直逼伊要喝等語（見原審卷第137頁反
          面至138、142頁反面），然依告訴人傅招治上開證述
          可知，被告並未曾持任何刀刃砍向告訴人傅招治，告
          訴人傅招治亦未受有刀刃等銳器造成之傷害，若被告
          真有奪取告訴人傅招治性命之意，自應持刀刃或尖銳
          物品攻擊告訴人傅招治，然被告並未以此為之，則被
          告是否確有具有致告訴人傅招治於死之犯意，顯非無
          疑。
        ③又告訴代理人何祚璞於案發時並未在場，其所述均屬
          傳聞證據，與刑案現場照片及代保管條等件均不足以
          作為有利或不利被告認定之證據，併此敘明。
        ④再觀之國軍桃園總醫院附設民眾診療服務處編號00000
          0000號診斷證明書記載告訴人傅招治傷勢為「重大創
          傷且其嚴重程度到達創傷嚴重程度十六分以上」等語
          （見偵16832號卷第24頁），而國軍桃園總醫院106年
          8月23日醫桃企管字第1060003045號函所檢附病患傅
          招治之病情內容回復表上則記載「（病患傅員診斷證
          明書所示，傅員106年6月13日至該院急診，其當日送
          醫時之傷勢如不送醫是否會死亡？）有導致死亡之可
          能性」等語（見偵16832號卷第67、68頁）。然證人
          即告訴人傅招治之開刀主治醫師徐永旭於本院審理時
          證稱：伊在急診的病歷上寫說雙眼瘀青、臉部瘀青，
          這基本上是屬於鈍挫傷的一種，因為她外觀並沒有明
          顯的開放性傷口，所以有可能是鈍挫傷導致的，鈍挫
          傷有可能是用雙手所造成的傷勢，但基本上應該不是
          尖銳的物品造成的；另依告訴人傅招治的傷勢分布情
          況，伊無法判斷是幾拳攻擊所造成；伊有拷貝告訴人
          傅招治腦部電腦斷層的片子，已經超過伊等手術的標
          準，她腦的中線已經有向右邊偏移的現象，若是不開
          刀，可能會有瞳孔放大或是有生命的危險。至於上開
          診斷證明書只是為了向健保局提出重大傷病外傷的申
          請，並不是用來作為法律的一個依據，有無核准，也
          是由健保局去核可等語（見本院卷第175至177頁），
          則依證人徐永旭醫師前開證述可知，前開國軍桃園總
          醫院附設民眾診療服務處編號000000000號診斷證明
          書及國軍桃園總醫院106年8月23日醫桃企管字第1060
          003045號函所檢附病患傅招治之病情內容回復表內容
          雖足以認定告訴人傅招治客觀上所受傷勢情形，然本
          院尚難由告訴人傅招治所受傷勢情形推論被告是否確
          持有刀刃或器具等硬物攻擊告訴人傅招治，亦難遽認
          被告主觀上確具備殺人犯意，則依目前卷內事證尚無
          從認定被告係以刀刃或器具等硬物攻擊告訴人傅招治
          ，而被告徒手毆打告訴人傅招治與持堅硬鈍器或刀械
          攻擊之情形相較，殺傷力應為有限，自難以之推認被
          告確有殺害告訴人傅招治之意圖。再者，被告與告訴
          人傅招治前為同居之男女朋友，於案發前被告與告訴
          人傅招治間沒有仇恨或糾紛等情，業如前述，實難認
          被告有何致告訴人傅招治於死之故意。
　　　　⑤從而，被告雖有徒手傷害告訴人傅招治之行為，惟依
          現存客觀情況判斷，實難認被告主觀上係基於有殺人
          之直接或間接故意為之。是檢察官認被告係基於殺人
          之犯意為上開行為，容有誤會。
      ⑷綜上所述，本件依檢察官所提出之證據方法，尚不足以
        證明被告確有殺人未遂之犯行，仍有合理之可疑，依「
        罪證有疑，利於被告」原則，應採有利於被告之認定，
        即被告係傷害告訴人傅招治，檢察官就此部分所認，容
        有違誤，尚非可採。
  ㈡犯罪事實二部分：
    ⒈告訴人唐忠明所有之SAMSUNG廠牌、型號為Galaxy J2之行
      動電話1支（IMEI碼：000000000000000、00000000000000
      0號）於106年7月14日晚間某時，在其位在桃園市○鎮區○○
      路0巷00弄0號之工作室內遭人竊取等事實，業據被告於本
      院審理時所不爭執（見本院卷第101、102頁），核與告訴
      人唐忠明於警詢、偵查及原審審理中指訴情節大致相符（
      見桃園地檢署107年度偵字第253號卷，下稱偵253號卷，
      第12至13、39頁正反面；桃園地檢署107年度偵緝字第351
      號卷，下稱偵緝351卷，第48頁；原審卷第145至147頁反
      面），並有臺北市政府警察局大安分局新生南路派出所受
      理各類案件紀錄表、受理刑事案件報案三聯單各1份在卷
      可基（見偵253號卷第18、19頁）應堪認定。
    ⒉復被告於106年7月14日晚間某時，前往告訴人唐忠明上開
      工作室，向告訴人唐忠明詢問有無工作機會等事宜；嗣被
      告因犯罪事實一所示傷害案件遭桃園地檢署通緝，經桃園
      市政府警察局平鎮分局員警於107年1月19日下午5時20分
      許，在其斯時位在桃園市○鎮區○○路0段00號3樓居所查獲
      ，並當場扣得告訴人唐忠明上開SAMSUNG廠牌行動電話1支
      等情，業據被告於警詢、偵查、原審及本院審理中均坦承
      不諱（見偵緝351卷第36頁反面、47頁反面；聲羈卷第13
      頁；原審卷第23頁反面、191頁反面、192頁、本院卷第10
      1、105、106頁），復經證人唐忠明於警詢、偵查及原審
      審理時證述屬實（見偵緝351卷第48頁；原審卷第145至14
      7頁反面），並有桃園市政府警察局八德分局扣押筆錄、
      扣押物品目錄表、贓物認領保管單及告訴人唐忠明上開SA
      MSUNG廠牌行動電話翻拍照片等件附卷可參（見偵緝351號
      卷第49、50至51、53頁反面至54頁反面），亦堪認定。
　　⒊又證人唐忠明先於偵查中證稱：106年7月14日晚上，伊有
      在桃園市○鎮區○○路0巷00弄0號倉庫，當時除了伊之外，
      還有另外一位派遣工在場，後來被告在晚餐時間有來問伊
      有沒有工作給他，伊說沒有；當時伊手機放在書桌上，被
      告離開後十幾分鐘，因為伊要打電話，才發現手機不見，
      當時另一位派遣工還在現場，伊請他打電話給被告問伊的
      手機，被告沒有接電話，那位派遣工也有打伊的手機，手
      機確定不在現場了；後來八德分局警察打給伊說找到伊的
      手機，在被告身上找到的，有還給伊了等語（見偵253號
      第39頁）；復於原審審理中證稱：106年7月14日當天，被
      告來伊的工作室，在場還有一位小工，伊看到被告進來，
      就順手把手機拿起來放到桌上，被告當時坐在桌前問伊有
      沒有工作，伊當時沒有工作就沒請他，被告跟伊聊天約30
      分鐘後離開，伊就發現手機不見了，因為伊手機裡有工作
      資料，伊先確認過手機沒有放在工廠或倉庫內，立即打給
      被告，但被告不接，伊才去報案；手機不見時，伊有先問
      該名小工有無看到手機，他說沒有看到，也沒有拿，伊就
      確認是被告等語綦詳（見原審卷第145至147頁反面）；衡
      以告訴人唐忠明於原審證稱：被告大概待了半小時才離開
      ，伊與被告談話過程中，被告並無不愉快或態度不好的情
      況，被告之前也在伊工廠工作過，工作態度滿認真的，伊
      覺得被告人不錯，工作也蠻認真的，伊可以原諒被告，給
      他一次機會等語明確（見原審卷第146頁正反面、147頁反
      面），足見告訴人唐忠明本與被告相識，渠等並無任何仇
      怨或嫌隙，告訴人唐忠明在原審審理中甚且明白稱許被告
      工作態度認真，更表示願意原諒被告等語（見原審卷第14
      6頁反面、147頁反面），應無甘冒偽證之重責而惡意杜撰
      不實之事構陷被告入罪之動機及必要。綜合上情，堪認於
      前開時間、地點，竊取告訴人唐忠明上開SAMSUNG廠牌行
      動電話1支之人即為被告無訛。
　　⒋被告雖以前開情詞置辯。惟查，被告於偵查中固先供稱：
      告訴人唐忠明上開行動電話1支是伊跟人家買的，是向人
      力公司同事，名字叫「阿偉」的人買的，伊不清楚「阿偉
      」的真實姓名，也不知道「阿偉」的聯絡電話，更忘記「
      阿偉」是哪一家人力公司的同事，那家人力公司已經沒有
      在營業了等語（見偵緝351卷第36頁反面）；復於聲羈庭
      訊問時供稱：伊是跟永光路那邊的人力派遣同事「阿偉」
      買的，買了1,300元等語（見聲羈卷第13頁）；又於原審
      審理中供稱：當時在工地上班，有個臨時工說沒錢吃飯，
      就問伊要不要這支行動電話，因為當時伊還在用傅招治的
      行動電話，想把傅招治的行動電話還回去等語（見原審卷
      第192頁），則被告於偵查、聲羈庭訊問及原審審理中對
      於其究竟係向何人購買告訴人唐忠明上開SAMSUNG廠牌行
      動電話1支及所購買之價格部分等供述前後並不一致，其
      所述是否全然屬實，顯非無疑。更遑論被告始終無法具體
      說明前開「阿偉」或其所稱「臨時工」之真實姓名或聯絡
      方式，是被告前開所辯，顯屬事後卸責之詞，不足採信。
　　⒌被告之辯護人另為被告辯稱：案發現場尚有另一名小工，
      無法排除告訴人唐忠明上開SAMSUNG廠牌行動電話1支係該
      名小工所竊取，並於竊取後即關機或調到靜音，再透過「
      阿偉」賣給被告云云。然依證人唐忠明前開證述可知，當
      天告訴人唐忠明上開SAMSUNG廠牌行動電話1支在被告到場
      之前並未遺失，俟於被告離去現場後，告訴人唐忠明始發
      現該行動電話不見，立刻確認並未放置於工廠或倉庫內後
      ，委請在場之另一名臨時工撥打遺失之行動電話門號，確
      定該行動電話已不在現場，因而推認該行動電話係由原本
      在場、嗣後已離去現場之被告所竊取，此核與一般常情並
      無相違，遑論告訴人唐忠明上開SAMSUNG廠牌行動電話1支
      嗣後係在查獲被告時當場扣得，是被告之辯護人前開所辯
      ，顯與一般經驗法則有違，自難憑採。
　㈢至告訴人傅招治因被告前開行為所受傷害為腦部硬腦膜下出
    血、頭部開放性傷口、閉鎖性顱骨穹窿骨折、眼眶組織挫傷
    、右眼瞳孔括約肌損傷及睫狀韌帶損傷等傷害；另被告係於
    106年7月14日晚間某時，竊取告訴人唐忠明上開SAMSUNG廠
    牌行動電話1支，業經本院認定如前述，起訴書誤認告訴人
    傅招治所受傷害為頭部、身體多處瘀青紅腫、腦部硬腦膜下
    出血等傷害，且被告係於106年7月14日晚上7時30分許，竊
    取告訴人唐忠明上開SAMSUNG廠牌行動電話1支云云，雖有未
    洽，惟不影響起訴犯罪事實之同一性，附此敘明。
  ㈣綜上所述，被告上開所辯，顯均為事後卸責之詞，不足採 信
    。本件被告上開竊盜及傷害犯行事證明確，被告犯行均洵堪
    認定，應均予依法論科。
二、論罪：
  ㈠按行為後法律有變更者，適用行為時之法律。但行為後之法
    律有利於行為人者，適用最有利於行為人之法律，刑法第2
    條第1項定有明文。經查，被告行為後，刑法第277條第1項
    及第320條第1項業均於108年5月29日經總統華總一義字第10
    800053451號令公布修正，並於同年5月31日施行，修正前刑
    法第277條第1項規定為：「傷害人之身體或健康者，處3年
    以下有期徒刑，拘役或1,000元以下罰金。」，修正後同條
    項則規定：「傷害人之身體或健康者，處5年以下有期徒刑
    、拘役或50萬元以下罰金。」，而修正前刑法第320條第1項
    規定：「意圖為自己或第三人不法之所有，而竊取他人之動
    產者，為竊盜罪，處5年以下有期徒刑、拘役或500元以下罰
    金。」，修正後則規定：「意圖為自己或第三人不法之所有
    ，而竊取他人之動產者，為竊盜罪，處5年以下有期徒刑、
    拘役或50萬元以下罰金。」，經新舊法比較結果，修正後之
    刑法第277條第1項及第320條第1項之規定均非較有利於被告
    ，依刑法第2條第1項規定，本件應適用被告行為時之法律即
    修正前刑法第277條第1項及第320條第1項之規定。
  ㈡按家庭暴力者，謂家庭成員間實施身體或精神上不法侵害之
    行為；又家庭暴力罪者，謂家庭成員間故意實施家庭暴力行
    為而成立其他法律所規定之犯罪，家庭暴力防治法第2條第1
    款、第2款分別定有明文。查，被告與告訴人傅招治前為同
    居之男女朋友乙節，為被告於本院審理時所不爭執（見本院
    卷第105、106頁），2人間具有家庭暴力防治法第3條第2款
    所定之家庭成員關係。而被告對告訴人傅招治為前揭犯罪事
    實一所示傷害行為，核屬家庭暴力防治法第2條第2款所稱之
    家庭暴力罪，惟因家庭暴力防治法並無罰則規定，自應依刑
    法之罪刑規定論罪科刑。是核被告就犯罪事實一所為，係犯
    修正前刑法第277條第1項之傷害罪；就犯罪事實二所為，係
    犯修正前刑法第320條第1項之竊盜罪。檢察官認被告就犯罪
    事實一所為係犯刑法第271條第2項、第1項之殺人未遂罪嫌
    ，容有誤會，業已論述如前，惟其基本社會事實同一，並經
    原審及本院踐行告知程序後，予以檢察官、被告及其辯護人
    辯論（見原審卷第194頁、本院卷第99、161、162頁），業
    已保障被告及其辯護人之防禦權，爰依法變更起訴法條。
  ㈢被告上開所犯傷害及竊盜2罪，犯意各別，行為互殊，應分論
    併罰。
  ㈣按刑法第47條第1項規定：「受徒刑之執行完畢，或一部之執行而赦免後，5年以內故意再犯有期徒刑以上之罪者，為累犯，加重本刑至二分之一。」有關累犯加重本刑部分，不生違反憲法一行為不二罰原則之問題。惟其不分情節，基於累犯者有其特別惡性及對刑罰反應力薄弱等立法理由，一律加重最低本刑，於不符合刑法第59條所定要件之情形下，致生行為人所受之刑罰超過其所應負擔罪責之個案，其人身自由因此遭受過苛之侵害部分，對人民受憲法第8條保障之人身自由所為限制，不符憲法罪刑相當原則，牴觸憲法第23條比例原則。於此範圍內，有關機關應自本解釋公布之日起2年內，依本解釋意旨修正之。於修正前，為避免發生上述罪刑不相當之情形，法院就該個案應依本解釋意旨，裁量是否加重最低本刑（司法院釋字第775號解釋意旨參照）。而細繹前開解釋意旨，祗在法院認為依個案情節應量處最低法定刑，否則若再依累犯規定加重其刑，則有違罪刑相當原則，又無法適用刑法第59條酌量減輕其刑規定之情形，法院始應依該解釋意旨裁量不予加重最低本刑，而宣告最低法定刑，並非謂法院絕對不得依累犯規定加重其刑（最高法院109年度台上字第4068號判決意旨參照）。查本案被告前於100年間因犯贓物罪，經臺灣臺中地方法院以101年度易緝字第153號判決判處有期徒刑3月確定，於103年1月16日執行完畢等情，有本院被告前案紀錄表1份在卷可參，其於有期徒刑執行完畢5年內故意再犯本案最重本刑為有期徒刑以上之罪，符合刑法第47條第1項累犯之規定，本院審酌被告除上述贓物罪之案件，甫於103年1月16日執行完畢外，亦曾因妨害自由罪、傷害罪先後被判處有期徒刑及拘役確定，亦皆已執行完畢，理應生警惕作用，期待其返回社會後能因此自我控管，惟被告竟未生警惕，復故意再犯前開傷害、竊盜犯行，足見前罪之徒刑執行成效不彰，被告對刑罰之反應力顯然薄弱，又被告前開所犯贓物罪之行為態樣、所涉法條、法定刑度固與本案傷害罪、竊盜罪有異，但審慎考量本案情節、被告之主觀惡性、危害程度及罪刑相當原則，倘仍以最低法定本刑為量刑之下限，未能反應被告於本案之犯罪情節，與罪刑相當原則有違，而如加重其所犯法定最低本刑，並無使被告所受刑罰超過其應負擔之罪責，而造成對其人身自由過苛之侵害，而仍有加重法定最低本刑之必要，爰就被告所犯，均依刑法第47條第1項規定加重其最低本刑。
三、上訴駁回之理由：
    原審審理結果，認被告罪證明確，審酌被告未能尊重他人之
    身體，對告訴人傅招治施加暴力，且造成之傷勢非輕，又因
    貪圖他人財物，下手竊取告訴人唐忠明之行動電話，漠視他
    人之財產權，均應予非難，並考量被告犯後未能如實坦承其
    犯行之犯後態度，及其所竊取之行動電話，已發還予告訴人
    唐忠明，告訴人唐忠明於原審審理中陳稱：伊可以原諒被告
    ，給他一次機會等語，兼衡被告高職肄業之教育程度、先後
    於警詢中自陳家庭經濟狀況小康或勉持，及其為本案各犯行
    之動機、目的、手段、所生危害等一切情狀，分別量處有期
    徒刑1年4月、3月，並就竊盜部分，諭知易科罰金之折算標
    準，經核原判決認事用法並無不合，量刑亦屬妥適。是被告
    猶執前詞否認犯罪，上訴指摘原審判決不當云云，為無理由
    ，應予駁回。
據上論斷，應依刑事訴訟法第368條，判決如主文。
本案經檢察官葉益發提起公訴，檢察官楊淑芬到庭執行職務。
中　　華　　民　　國　　109 　年　　11　　月　　10　　日
                  刑事第二十三庭 審判長法  官  許永煌
                                       法  官  黃美文
                                       法  官  雷淑雯
以上正本證明與原本無異。
檢察官就傷害部分，如不服本判決應於收受送達後20日內向本院
提出上訴書狀，並應敘述具體理由；其未敘述上訴理由者，應於
上訴期間屆滿後20日內向本院補提理由書（均須按他造當事人之
人數附繕本）「切勿逕送上級法院」。告訴人或被害人如對於本
判決不服者，應具備理由請求檢察官上訴，其上訴期間之計算係
以檢察官收受判決正本之日期為準。
其餘均不得上訴。
                                       書記官  林立柏
中　　華　　民　　國　　109 　年　　11　　月　　11　　日
附錄本案論罪科刑法條全文：
修正前中華民國刑法刑法第277條
傷害人之身體或健康者，處3年以下有期徒刑，拘役或1,000元以
下罰金。
犯前項之罪，因而致人於死者，處無期徒刑或7年以上有期徒刑
；致重傷者，處3年以上、10年以下有期徒刑。

修正前中華民國刑法第320條
意圖為自己或第三人不法之所有，而竊取他人之動產者，為竊盜
罪，處5年以下有期刑、拘役或500元以下罰金。
意圖為自己或第三人不法之利益，而竊佔他人之不動產者，依前
項之規定處斷。
前二項之未遂犯罰之。